臺灣雲林地方法院刑事判決　　　　　　　 94年度訴字第300號
公　訴　人　臺灣雲林地方法院檢察署檢察官
被　　　告　甲○○
選任辯護人　葉榮棠律師
被　　　告　己○○
　　　　　　癸○○
上2人共同
選任辯護人　許哲嘉律師
上列被告等因妨害自由等案件，經檢察官提起公訴（93年度偵續
一字第5 號），本院判決如下：
    主  文
甲○○、己○○教唆共同以其他非法方法，剝奪人之行動自由未
遂，甲○○處有期徒刑伍月，己○○處有期徒刑肆月，如易科罰
金，均以佰元折算壹日。
癸○○無罪。
    事實及理由
壹、構成犯罪事實：
    一緣甲○○（原名呂英琪）與丁○○原係男女朋友關係，嗣
      因兩人感情生隙，甲○○有意分手，丁○○因而心生不滿
      ，竟基於妨害自由之犯意，於民國92年4 月8 日上午6時8
      分許，駕駛車牌號碼J7-7766 號自用小客車前往雲林縣斗
      六市○○路○ 段52號甲○○任職之「小娘娘男女精緻美容
      店（大學店）」（以下簡稱小娘娘），以強暴、脅迫之非
      法方法，剝奪甲○○之行動自由（丁○○所涉妨害自由犯
      行現正由最高法院審理中）。
    二甲○○遭丁○○妨害自由後，心有未甘，乃與友人己○○
      共謀報復，旋共同基於傷害及剝奪人之行動自由之犯意聯
      絡，約由己○○出面教唆丙○○及不詳姓名、年籍之成年
      男子3 人對丁○○為傷害及剝奪行動自由之行為，丙○○
      等人應允後，旋於92年4 月9 日晚上8 時許，前往丁○○
      位於雲林縣斗六市○○里○○路349 號住處，先共同徒手
      毆打丁○○，使丁○○因而受有右眼眶瘀腫、右顳腫、前
      胸擦傷及四肢多次挫擦傷之傷害後，再強行將丁○○押往
      丙○○所駕駛車牌號碼Y7-3439 號自用小客車，然因丁○○極力掙脫，始未得逞（丙○○所涉妨害自由等罪，業經
      本院另案判處有期徒刑6 月確定）。
貳、認定犯罪事實所憑之證據及理由：
    一訊據被告甲○○及己○○均矢口否認有何教唆他人對告訴
      人丁○○傷害及妨害自由之犯行，被告甲○○辯稱：見過
      己○○，但不熟，只知道他是店裡的客人，沒有深交，並
      未叫己○○教唆誰去打丁○○云云。其選任辯護人則辯稱
      ：公訴意旨以被告甲○○、己○○及丙○○間有認識，且
      於案發時間有通聯紀錄，推測被告甲○○為教唆犯，違反
      證據法則，且告訴人指控被告甲○○教唆傷害及妨害自由
      ，無非出於個人主觀臆斷，又矛盾瑕疵，由其警詢筆錄可
      見，再證人庚○○亦未證述被告甲○○有教唆傷害等犯行
      ，是告訴人之指訴並非真實。證人丙○○就毆打及強押告
      訴人1 事矢口否認，經查閱丙○○之通聯，亦未發現被告
      甲○○有與丙○○聯絡之情形，亦無其他證據足以認定丙○○係受被告甲○○及己○○之教唆。被告甲○○之通聯
      紀錄固有與己○○通話之紀錄，然此僅係一般日常聯絡，
      尚難遽認該通話內容係教唆他人毆打及強押告訴人云云。
      被告己○○辯稱：事情發生前並不認識丁○○，也沒有找
      人帶丁○○去伊所經營的洗車場，也不知丁○○的電話，
      更沒有打電話給丁○○叫他最好離開斗六，不知為何會變
      成被告，伊根本沒有理由去打丁○○云云。其選任辯護人
      則辯稱：丙○○與告訴人素不相識，而與被告己○○認識
      ，惟尚難據以認定丙○○係受己○○教唆，蓋丙○○不僅
      否認犯行，且亦查無於案發前後，丙○○有與己○○聯絡
      之跡證，此顯與事理有違，又果真丙○○確有對丁○○實
      施傷害等行為，然其原因何其多，未必係受己○○之教唆
      而為之。再92 年4月8 日上午，當丁○○於「小娘娘」門
      口欲強行帶走甲○○之際，己○○即已在現場目睹該過程
      ，如己○○有意對丁○○不利，豈會未當場與丁○○起衝
      突，因此並無積極證據證明被告己○○有涉案云云。
    二惟查：
      (一)被告甲○○與告訴人原係男女朋友關係，告訴人有於92
        年4 月9 日晚上8 時許，在其位於雲林縣斗六市○○里
        ○○路349 號住處，遭第3 人丙○○及不詳年籍成年男
        子3 人共同毆打，並因而受有右眼眶瘀腫、右顳腫、前
        胸擦傷及四肢多次挫擦傷之傷害，且被強行押往第3 人
        丙○○所駕駛車牌號碼Y7-3439 號自用小客車，然因告
        訴人極力掙脫，始未得逞之事實，除據告訴人於警詢、
        偵查及本院審理時指訴綦詳外，並為被告甲○○及己○○所不爭執，且有告訴人之行政院衛生署雲林醫院、洪
        揚醫院診斷證明書（警卷第13至14頁）及本院92年度易
        字第420 號判決（偵續一卷第65至71頁）各1 份附卷可
        稽。從而，第3 人丙○○確有夥同不詳年籍之成年男子
        3 人於上揭時、地毆打及強押告訴人之事實，應堪認定
        。
      (二)茲有疑義者，第3 人丙○○等人為何會打告訴人？是否
        受他人教唆？
        1.告訴人丁○○於92年4 月10日警詢時指訴：「4 月9
          日20時許，有2 部車前來，按門鈴後我開門，就進來
          4 名男子，問我是不是丁○○，我說我不是，他們就
          要看我的身分證，我拒絕讓他看身分證，他們強叫我
          上車，我不順從，該4 名男子就出手毆打我」等語（
          警卷第2 頁）；於本院94年10月18日審理時證述：「
          他們4 個人按門鈴要我開門，那天下雨，我穿短褲，
          他們進來問我是否是丁○○，我說我不是，他們說要
          看我身分證，我當時有客人、及我兒子莊峻豪在家，
          當時他們要求證，1 個1 個叫出來問，叫庚○○與我
          兒子一起出來，庚○○說我就是丁○○，我就開始被
          打」等語，足見毆打及強押告訴人之4 名男子均不認
          識告訴人，亦不知告訴人之長相為何。
        2.證人庚○○於92年6 月11日偵查中證稱：「92年4 月
          9 日傍晚的時候，我去丁○○他家聊天，晚上11點離
          開。我去他家時都在屋內，當天晚上8 點聽到門鈴聲
          音，丁○○去開門，約經過5 分鐘，外面傳來吵架的
          聲音，丁○○叫我帶他兒子出去，對方就問我及莊士
          勳兒子的名字，對方最主要是要詢問丁○○的名字，
          我告訴丁○○的名字後，對方4 個人就把丁○○圍起
          來打，並且把他拖上車，但丁○○並沒有被拖上車，
          雙方在那邊扭打，打丁○○的4 個人，比較高的那2
          個我比較有印象。那4 個人的當中有在場的（用手比
          法庭內之人）丙○○。當時我在屋內，所以不知道那
          4 個人乘什麼交通工具去，有1 個比較高的人，說有
          人要請丁○○去講一下話，至於何人請他我沒有聽到
          ；4 個人當中我確定其中1 位是丙○○（偵卷第31至
          32頁及第35頁）」等語；於本院94年10月18日審理時
          證述：「我們本來在聊天，後來有人按門鈴，丁○○
          先出去，大約過5 分鐘左右，他叫我帶他兒子出去，
          我帶他兒子出去後，有4 個人問我們名字，我把我名
          字，和丁○○、還有他兒子的名字都跟他們說，講完
          後，他們語氣就不好，就說之前丁○○跟他們說他不
          是丁○○，他們就要把他強押出去」等語，益證毆打
          告訴人之丙○○及其他3 名不詳年籍男子確實只知告
          訴人之姓名，不知告訴人為何人。
        3.丙○○於92年5 月3 日警詢時供稱與告訴人及被告呂
          沛騏均不認識，亦無仇恨等語（警卷第7 頁），則以
          丙○○與告訴人間素不相識，亦無任何仇恨，又張世
          杰為69年次，毆打及強押告訴人時年方23歲，原無任
          何前科紀錄，為正值發展美好前途之青年，為何甘冒
          受法律制裁之風險，而無緣無故去毆打素不相識、亦
          無怨隙之告訴人，其動機為何，此已啟人疑竇；再張
          世杰於其被訴之妨害自由等案件之警詢、偵查及法院
          審理中均矢口否認有何傷害及妨害自由之犯行，然經
          本院於93年4 月22日，以92年度易字第420 號判處有
          期徒刑6 月後，丙○○並未對該判決提起上訴，倘張
          世杰確未毆打及強押告訴人，對於該判決必然難以誠
          服，理應提起上訴，據理力爭，方合情理，更何況張
          世杰之經濟狀況並非良好，有期徒刑6 月之易科罰金
          為新臺幣（下同）162,000 元，對丙○○而言應非少
          數，丙○○竟甘願繳交，而捨棄上訴之機會，顯與常
          情有違，足見其中必有緣故，唯一合理解釋即為張世
          杰係受他人指使，方夥同其他另3 名男子毆打及強押
          告訴人。
        4.綜上所述，告訴人、證人庚○○及丙○○所述均互核
          相符，可知丙○○及不詳年籍姓名成年男子3 人於上
          揭時間到達告訴人住處時，現場因有告訴人、證人劉
          育及告訴人之子在場，致無法確認何人為告訴人，方
          逐一詢問在場3 人之真實姓名，確認身分無訛後，始
          動手毆打等，是丙○○及不詳年籍姓名成年男子3 人
          既均無人認識告訴人，更可證係受他人教唆指使，方
          前去毆打及強押告訴人。
      (三)第3 人丙○○等人毆打及強押告訴人是受何人教唆？是
        否受被告己○○教唆？又被告己○○為何會教唆丙○○
        等人去毆打及強押告訴人？是否被告甲○○事前有與被
        告己○○謀議，約由被告己○○出面教唆？
        1.告訴人丁○○之供述：
          (1)於92年4 月10日警詢時指訴：「因為之前他（指被
            告甲○○）在酒店上班，對我說如果不要他在酒店
            上班，要我拿700,000 元給他還債務，我就對他說
            我支持不了，並對他提出要分手，後來他在92 年4
            月8 日8 時左右，拿手機給我看，手機上顯示1 個
            『州』字，並對我說，你那裡會住不安穩，我已經
            聯絡『泰州』之男子，這2 天你就知道，會有人到
            你家去找你，到了4 月9 日20時許，就有2 部車前
            來，按門鈴後我開門，就進來4 名男子，... ，該
            4 名男子就出手毆打我，我跑出屋外，他們抓住我
            要抓我上車，但被我掙脫，... ，剛好有1 部巡邏
            車經過，我就攔下來報案，他們就逃離現場了，未
            發現呂英琪在場。.... 。 該4 名男子我都不認識
            ，但案發後有1 名男子打電話給我，他自稱叫『阿
            州』，我於今日（指92年4 月10日）下午2 時30分
            左右到上好洗車場（斗六市○○街），發現有1 位
            男子在洗車，就是毆打我的其中1 人，因呂英琪之
            前對我說，要來打我的人就是在上好洗車場工作的
            人」等語（警卷第1 至3 頁）。
          (2)於92年5 月30日偵查中指訴：「他（指被告甲○○
            ）拿了電話打給己○○，叫我不要回斗六，不然他
            們在斗六攔我，當天我被打之後，己○○有打電話
            給我，要我去那邊報到。打我的人說叫我去己○○
            的洗車場找他談」等語（偵卷第15至17頁）。
          (3)於92年6 月11日偵查中再指稱：「呂英琪在更衣時
            ，有撥出電話給己○○，上我車時，她對我說她已
            經撥電話了，呂英琪在發生事情的前1 天就告訴我
            他與己○○認識」等語（偵卷第30頁）。
          (4)於本院94年10月18日審理時證述：「在92年4 月9
            日晚上被打，在被打之前，有人事先警告過我，是
            志明警告我。（問：是你被打前幾天警告你的？）
            3 、4 天。（問：他警告你的地點？）他從電話中
            告訴我，又有去我家告訴我。另外甲○○也有告訴
            我。（問：志明是否是乙○○？）是。（問：林志
            明如何告訴你？）他說我有可能被打，要小心一點
            且說是龍吉轉告他的。（問：你剛剛說甲○○有警
            告過你，是在被打前何時的事情？）前一天。（問
            ：詳細時間、地點？）在4 月8 日早上6 點至10點
            ，在古坑車上告訴我，他有拿手機顯示『州』字，
            說這2 天就會打我。... 。（問：4 月8 日早上去
            載甲○○時，你有無看到己○○？）有。（問：他
            們除了打你，還有無說什麼？）要帶我去上好洗車
            場，說去了就知道。（問：打你的人說要帶你去上
            好洗車場，當時你是否知道那是什麼地方？）他們
            有說在我家附近，去了就知道。（問：當時你是否
            知道上好洗車場何人經營？）有聽甲○○提過。（
            問：何時聽甲○○提過？）之前大約也是3 、4 天
            時。（問：4 月9 日前3 、4 天？）對。（問：4
            月9 日晚上你有無去報案？）有。我報案同時，陳
            泰州有打電話給我。... 。（問：被打後，有無跑
            去看看上好洗車場在那裡？）有。（問：何時去看
            ？）被打後隔2 天，我傷勢比較復原時。（問：你
            去上好洗車場看，有無看到打你的人？）我看到張
            世杰在那裡洗車。... 。（問：你第1 次聽過『州
            』是何時？）92年4 月8 日及3 、4 天前都有聽過
            。（問：92年4 月8 日3 、4 天前你如何聽到？內
            容？）乙○○告訴我的，內容就是要我小心一點，
            我可能會被打，主要就是警告我。（問：92年4 月
            8 日你如何聽到？）甲○○告訴我的，還拿手機給
            我看」等語（本院卷第99至111 頁）。
          (5)可知，告訴人於警詢、偵查及本院審理時各次所述
            情節大致相符，足見告訴人於被毆打前，確已有自
            被告甲○○及證人乙○○處得到其將被毆打，且毆
            打1事與「阿州」之男子有關之訊息。
        2.證人乙○○之證述：
          (1)證人乙○○先於93年9 月7 日偵查中證述：「（問
            ：是否有告訴丁○○說呂英琪打算要叫人打他？）
            有。辛○○是己○○朋友，住斗六市，辛○○是我
            的小學同學，丁○○被打前不久，詳細日期我不記
            得了，辛○○知道我認識丁○○，所以在我家跟我
            說要我轉告丁○○要小心一點，有人要打他，至於
            誰、在何時、何地要打丁○○他都沒有說，結果過
            了不久丁○○真的被打了，出事前3 、4 天我有告
            訴丁○○，辛○○有告訴過我，我才知道辛○○和
            己○○是朋友」等語（偵續一卷第17至18頁）。
          (2)再於本院94年10月25日審理時證述：「（問：92年
            4 月9 日那天，丁○○在他家被打，這件事情你是
            否知道？）知道。（問：你在丁○○被打之前，事
            先是否知道？）我知道。（問：為何知道？）龍吉
            說的。（問：龍吉是否姓劉？）對。（問：龍吉何
            時告訴你？）丁○○被打之前3 、4 天。（問：他
            如何告訴你？）他問我是否認識丁○○，我說我認
            識，他就說要他注意一點。（問：你的意思龍吉告
            訴你告訴丁○○要注意一點？）對。（問：龍吉告
            訴你的話你有無告訴丁○○？）有。（問：你如何
            說？）他知道我認識丁○○，要我轉達這些話。（
            問：你有無問龍吉為何知道丁○○會被打？）他說
            泰州告訴他的。（問：你的意思是龍吉有說是泰州
            跟他說的？）對。（問：龍吉是如何知道你認識莊
            士勳？）他知道我們有認識，他有遇見過。....。
            （問：龍吉除了對你說要丁○○小心一點，還有無
            說什麼？）就說要小心一點。（問：丁○○被打後
            ，龍吉有無去找你？）有。... 。（問：你說莊士
            勳被打的事情，是龍吉告訴你的？）對。（問：他
            在何處告訴你？）在我家。... 。（問：龍吉他如
            何告訴你？）他說士勳是你的朋友，要我轉達要莊
            士勳他小心一點。（問：後來你跟丁○○說，你在
            何處告訴他的？）我去丁○○家裡說的。（問：當
            面說的？）對。....。（問：辛○○為何會關心莊
            士勳是否會被打的事情？）泰州有告訴辛○○。（
            問：泰州有告訴辛○○，辛○○和丁○○有何關係
            ，為何會關心？）丁○○是我朋友。（問：丁○○
            他是你朋友，但是龍吉為何會關心？）他就說要莊
            士勳小心。泰州要處理他。... 。（提示93年9 月
            7 日乙○○之偵訊筆錄後問：檢察官問你詳情如何
            ？你回答『辛○○是己○○朋友..... 至於誰、在
            何時、何地要打丁○○他都沒有說』為何當初這樣
            說？）我要作筆錄之前，龍吉有打電話給我，說我
            進來不可以出去。但是我不知道什麼意思。（林志
            明仔細檢閱筆錄後回答）我知道是泰州要處理莊士
            勳。... 。（問：你剛剛有說，「我要作筆錄之前
            ，龍吉有打電話給我，說我進來不可以出去。但是
            我不知道什麼意思」？）意思就是要我不要作證。
            （問：你當初覺得他說這句話是善意或是惡意？）
            我不知道，我也不知道他說這是什麼意思。他就是
            要我不要去作證。（問：你後來作證說的話有無受
            到這句話影響？）有」（本院卷第125 至131 頁）
            等語。
          (3)雖證人乙○○先後2 次所述情節稍有不符，然證人
            乙○○已證述於偵查中之證述因受到來自辛○○之
            壓力，致未能完全供述，此於常情上並無不合，確
            有可能發生，是證人乙○○證述於告訴人遭人毆打
            之前，已告知告訴人與「泰州」之男子有關等情，
            應可採信。
        3.被告甲○○及己○○所持用之行動電話分別是000000
          0000號及0000000000號，分析被告甲○○及己○○上
          開行動電話自92年4 月5 日起至同年月12日之通聯紀
          錄，發現：
          (1)92年4 月5 日起至同年月6 日止，被告甲○○與被
            告己○○間並無通話紀錄。
          (2)92年4 月7 日上午5 時49分48秒、同日上午6 時45
            分26秒，被告甲○○有打2 通電話給被告己○○。
          (3)92年4 月8 日上午6 時5 分25秒，被告甲○○確實
            有撥打電話給被告己○○，通話時間16秒。
          (4)92年4 月8 日晚上8 時3 分52秒，被告甲○○有撥
            打電話給被告己○○，通話時間長達120秒。
          (5)92年4 月9 日晚上10時46分7 秒，被告甲○○有撥
            打電話給被告己○○，通話時間長達193 秒。
          (6)92年4 月9 日晚上8 時30分28秒（即告訴人被毆後
            半小時），被告己○○有撥打電話給告訴人（告訴
            人之電話為0000000000號），通話時間長達169 秒
            。
          (7)綜上所述，可知：
            告訴人上開指稱被告甲○○於更衣時有打電話給
              被告己○○之情，確與通聯紀錄所示情形相符，
              益證告訴人上開指訴之真實性。
            告訴人指訴案發後有1 名男子打電話給伊，且自
              稱叫「阿州」之情，與通聯紀錄所示情形相符，
              足見於告訴人被毆打後，打電話給告訴人者即為
              被告己○○。
            被告甲○○於事發前、事發當天與被告己○○始
              有密切及長時間之通話紀錄，其餘時間幾乎沒有
              任何連繫；且被告甲○○與丙○○間完全沒有通
              話紀錄。況被告甲○○於92年4 月8 日遭告訴人
              剝奪行動自由後，同年月9 日告訴人即遭毆打，
              而被告甲○○於同日及翌日則與被告己○○通話
              聯繫密切，與實際行兇者丙○○則沒有任何通話
              ，且自同年月10日起，被告甲○○及己○○間即
              完全無通話紀錄，則被告甲○○及己○○於92年
              4 月8 日、9 日2 日之通話係為某一特定事件所
              為之聯繫，應可認定。
        4.被告甲○○於93年3 月4 日偵查中供述：「我見過陳
          泰州，但不熟，只知道他是店裡的客人，沒有深交，
          有打過電話給己○○，是在事情發生之後，為了知道
          案情，才打電話給他的，是透過1 個大哥得知己○○
          的電話，4 月8 日上午6 時5 分25秒有打1 通000000
          0000號電話，是打給己○○，叫他不用來接我，電話
          講很快，不到1 分鐘，很少與己○○聯絡，偶而打電
          話問案情如何」等情（偵續卷第92至98頁）；於93年
          9 月7 日偵查中供述：「案發前、後才認識己○○，
          案發前己○○曾到過我店裡，案發後比較熟，並沒有
          把丁○○行動電話給己○○，也沒有請己○○出面解
          決和丁○○間之糾紛，92年4 月8 日上午6 時5 分打
          電話給己○○，是因告訴己○○說丁○○在騷擾我，
          不要來載我」等情（偵續一卷第28至29頁）。可知，
          被告己○○與告訴人間既無何交集，已如前所述，則
          被告己○○與告訴人並不相識，若非被告甲○○告以
          告訴人之電話，被告己○○應無主動以其他管道取得
          告訴人電話，再與告訴人聯絡之必要，是被告甲○○
          稱並未將告訴人之行動電話給被告己○○之情，不足
          採信；又告訴人遭毆打1 事，若與被告己○○無關，
          被告己○○理應不會特別注意或特別追蹤，被告呂沛
          騏要問被告己○○告訴人被毆打之案情，被告己○○
          應無從答覆起；反之，若被告甲○○與告訴人被毆1
          事亦無關連，被告甲○○亦無庸對此事加以關注，而
          於告訴人遭毆打後，立即打電話向被告己○○詢問。
        5.被告己○○於92年6 月11日偵查中供稱「甲○○與莊
          士勳衝突的當天有出現在小娘娘的店門口，當時是要
          進去消費，... ，沒有接到甲○○打電話給我，也沒
          有打電話給丁○○」（偵卷第30頁）云云；於92年10
          月28日偵查中供稱：「我是上好洗車場負責人，張世
          杰有在車場幫忙洗車，但是我沒有給他工資云云（偵
          續卷第66至68頁）；於93年9 月7 日偵查中供稱：「
          認識丙○○好幾年了，平時很少在聯絡，不曾僱用張
          世杰在洗車場工作，事情發生前不認識丁○○，92年
          4 月9 日晚上8 時30分28秒打電話給丁○○，是因為
          甲○○拜託我幫他們處理這件事情，電話號碼是呂沛
          騏給我的。... 。92年4 月8 日6 時5 分25秒，呂沛
          騏有打電話給我，是叫我去小娘娘載他，因為甲○○
          說都有人跟蹤他，當天我有親自去載他」云云（偵續
          一卷第24至26頁）。可知：
          (1)被告己○○於92年6 月11日偵訊中，就於告訴人被
            毆打後，並無與告訴人聯絡一節，與上開通聯紀錄
            所示情形不符，並不可採。
          (2)丙○○確實有在被告己○○所經營之洗車場洗車一
            節，業據證人丁○○證述明確，如上所述，是被告
            己○○於93年9 月7 日偵訊中所述不曾僱用丙○○
            在車場洗車之情，並不可採，應以其於92年10月28
            日偵訊中所述為真，即丙○○確有在被告己○○所
            經營之洗車場洗車。而「上好洗車場」既為被告陳
            泰州所經營，若被告己○○與本案完全無涉，何以
            告訴人於遭人毆打之際，會被告知要到「上好洗車
            場」談。
          (3)被告己○○與告訴人並不相識，若非被告甲○○告
            以告訴人之電話，被告己○○應無主動以其他管道
            取得告訴人電話，再與告訴人聯絡之必要，是被告
            己○○稱是被告甲○○給他告訴人之電話，拜託他
            幫忙處理他們之間的事情一節，應堪信為真。
          (4)證人壬○○於本院94年12月6 日審理時證述：「我
            3 月25日去『小娘娘』大學店，發生事情是4 月8
            日，我去後，沒有看到他（指被告己○○）進來，
            事發當日他是在門口。（問：事發當日92年4 月8
            日，己○○有進入店裡？）沒有，他在門口。（問
            ：那天你有出去外面跟他說過話？）他在外面叫我
            去報警，櫃臺和門口蠻近的，檢察官當初有去那裡
            模擬，他在外面喊，我有聽到。（問：你說他在外
            面喊叫你報警，指的就是92年4 月8 日當日？）是
            」等語，與被告己○○上開供述相符，足見被告陳
            泰州於92年4 月8 日被告甲○○遭告訴人妨害自由
            之際，確實有在「小娘娘」店前面，目睹被告呂沛
            騏與告訴人發生糾紛之情形。
          (5)被告甲○○於92年4 月8 日遭告訴人妨害自由之際
            ，已遭告訴人扯破衣服，模樣極為難堪，且2 人間
            之糾紛應不足為外人道，然被告甲○○第一時間求
            救之對象竟為被告己○○，足見2 人間必有一定之
            交情，關係匪淺，被告甲○○方會棄自身形象不顧
            ，而對被告己○○提出如此請求。
        6.至證人辛○○於本院94年10月25日審理時證述：「（
          問：你是否曾經告訴乙○○有人要對丁○○怎樣的事
          情？）沒有這樣說，但是我記得是我曾經有跟他說過
          ，意思是他朋友好像有跟人家有什麼糾紛，我是說若
          有跟人家有糾紛，我是不知道是誰，說若是有糾紛要
          跟人家說一說。（問：你說你知道他朋友很像跟人家
          有糾紛，你如何知道？）我去乙○○家裡，有見過1
          次丁○○，說到丁○○的名字時，我覺得很特殊，所
          以我有點印象，所以朋友跟我講時，我打電話問林志
          明是否有這個朋友，乙○○說有，我告訴乙○○說莊
          士勳若車子有跟人家有糾紛或是摩擦，要跟人家說一
          說。（問：你說你知道他朋友很像跟人家有糾紛，你
          是如何知道？）我也忘記了，不知道是否是朋友打電
          話問我還是怎麼樣，我忘記了，事情那麼久了。（問
          ：你後來是否知道丁○○被打的事情？）不知道。（
          問：你說你是打電話跟乙○○說這件事情？）對，說
          完我還有再去乙○○他家。（問：是否請你陳述你跟
          乙○○如何轉達？請說明內容？）就是我剛剛說的這
          樣。（問：你剛剛說的不清楚，請再說明1 次？）我
          記得的是不知道是人家打電話告訴我或是遇到我告訴
          我，有說到丁○○，打完電話我才去乙○○他家，問
          他說你是否有朋友叫丁○○，他說有，我說我有聽過
          他車子有跟人家摩擦還是什麼有糾紛，要他跟人家說
          一說。（問：你有無告訴乙○○有人要處理丁○○？
          ）沒有。（問：有無說這句話？）沒有。（問：你告
          訴乙○○這些話時，有無說到泰州這2 個字？）沒有
          。（問：你有無認識泰州？）有。（問：乙○○是否
          知道你和泰州認識？）應該知道。（問：你是否知道
          乙○○曾經為了這個案件，在今日之前，出庭作證？
          ）我不知道。（問：你是否記得你向乙○○說那些話
          時，是民國幾年？）最少有1 、2 年了。大約2 年。
          （問：你去找乙○○說他朋友丁○○可能和人有糾紛
          ，你是聽什麼人說的？或是打電話？或是遇到才知道
          ？那個人又是誰？）那麼久我忘記了，這件事情又和
          我沒有關係，我沒有特別留意。（問：你和己○○如
          何認識？）朋友。（問：如何認識？）忘記了。（問
          ：認識多久？）很久了。（問：認識有無超過10年？
          ）有。（問：你說後來你是到乙○○他家跟他說這件
          事情？）我有先打電話給他。（問：為了這件事情，
          除了你去乙○○家裡說外，事後有無在電話中再說1
          次？）沒有。只有說1 次。（問：說1 次是什麼時候
          ？）就是前面所說的跟他說的那次，除了那次之外，
          事後沒有再為了這件事情打電話給他。（問：乙○○
          之前曾經來作證，你是否知道？）我不知道。（問：
          你剛剛有說到什麼人跟你說丁○○的事情，你已經忘
          記了？）是。（問：那個人如何告訴你？）就說車和
          人有什麼摩擦什麼的。（問：有無說要對丁○○如何
          處理？）沒有。（問：你那時為何會去跟乙○○說？
          ）我有印象去乙○○家時，丁○○有去，我對他名字
          比較深刻，我聽到時，就打電話跟乙○○說你有無1
          個朋友叫士勳，他說有，我就把我聽到的跟乙○○他
          說。（問：你那時跟乙○○說的意思，是為了要保護
          丁○○或是要警告他？）我是為了丁○○他好，因為
          我不知道他們有什麼事情，我是聽到，好意告訴他和
          人有摩擦，要跟人家說一說。不是要警告」等語，雖
          與證人乙○○上開證述情節不符，然證人辛○○確有
          在證人乙○○家中，向證人乙○○提及告訴人與人有
          糾紛1 事，既為證人辛○○所不爭執，而在此期間，
          告訴人除與被告甲○○有92年4 月8 日上午之糾紛外
          ，並無與其他人有何糾紛，是證人辛○○向證人林志
          明所提醒或警告者，所指應即為此事，證人辛○○稱
          不記得等語，顯係為多年好友即被告己○○脫罪，尚
          不足為被告己○○有利之認定，仍應以證人乙○○所
          言為可採。
        7.綜上所述，本件自92年4 月9 日案發後，告訴人、被
          告甲○○及己○○3 人已歷經多次警詢、偵訊及審理
          ，然告訴人之指述始終如一，且與呈現之相關證據資
          料互核相符，而被告甲○○及己○○之供述則多次出
          現前後不一、相互矛盾之情形，且與相關證人之證述
          內容、通聯紀錄等證據資料有諸多不符之處，則被告
          甲○○及己○○供述之真實性，已使人懷疑。又被告
          甲○○於92年4 月8 日為告訴人剝奪行動自由後，翌
          日告訴人即遭人毆打，是被告甲○○與被告己○○共
          同謀議，約由被告己○○教唆其洗車場員工丙○○夥
          同另3 名不詳姓名年籍之成年男子毆打及強押告訴人
          ，在動機、時間的一致性及人物的垂直關係聯結上，
          的確構成合理的論證，依經驗法則及論理法則，一般
          人應均不致有所懷疑被告甲○○有強烈的動機教唆他
          人毆打及強押告訴人，而在苦無代為下手實施報復行
          為之人選時，方轉請人面較廣之被告己○○代為尋覓
          適合人選。從而，毆打及強押告訴人之丙○○及其他
          3 名姓名年籍不詳之成年男子，應係由被告甲○○及
          己○○所教唆之情，至為灼然。是被告甲○○及陳泰
          州所辯，均顯係事後卸責之詞，不足採信，事證明確
          ，其2 人犯行均應堪認定。
參、論罪科刑之理由：
    一按刑法第28條之共同正犯，以2 人以上共同實施犯罪行為
      為條件，教唆犯則係教唆他人實施犯罪行為，與共同實施
      之正犯有別，2 人以上共同教唆，雖應就教唆行為共同負
      責，仍不適用第28條之規定（最高法院25年上字第6616號
      、73年臺上字第2616號判例參照），先予敘明。
    二被告甲○○及己○○基於教唆普通傷害及以其他非法方法
      ，剝奪人之行動自由，以1 教唆行為，唆使原無犯罪故意
      之丙○○及另3 名姓名、年籍均不詳之成年男子，共同對
      告訴人為普通傷害及以其他非法方法，剝奪人之行動自由
      之行為，被告甲○○及己○○係屬教唆犯，惟丙○○等人
      雖已著手於妨害自由之行為，但並未生妨害自由之結果，
      僅為未遂犯，故被告甲○○及己○○均應依其所教唆之普
      通傷害罪及以其他非法方法，剝奪人之行動自由未遂罪處
      罰。又被告甲○○及己○○以1 教唆行為，使丙○○及另
      3 名姓名、年籍均不詳之成年男子犯普通傷害罪及以其他
      非法方法，剝奪人之行動自由未遂罪，係以1 行為觸犯2
      罪名，為想像競合犯，均應依刑法第55條前段規定，從1
      重之教唆共同以其他非法方法，剝奪人之行動自由未遂罪
      論處。
    三爰審酌被告甲○○前有竊盜前科，被告己○○前有竊盜及
      肅清煙毒條例等前科，各有其臺灣高等法院被告前案紀錄
      表在卷可參，素行均非良好，素行尚可，係因被告甲○○
      與告訴人間感情生變，被告甲○○遭告訴人妨害自由，被
      告甲○○心有未甘，方與被告己○○共謀本件報復犯行，
      被告甲○○為主謀，涉案情節較重，並考量告訴人受傷之
      程度，及被告2 人犯後均卸責飾詞，矢口否認犯行，態度
      不佳等一切情狀，分別量處如主文所示之刑，並均諭知易
      科罰金之折算標準。
肆、無罪部分即被告癸○○部分：
    一公訴意旨另略以：被告甲○○（原名呂英琪）與告訴人丁○○原係男女朋友關係，嗣因被告甲○○於92年4 月8 日
      上午6 時8 分許，遭告訴人妨害自由後心生不滿，思圖報
      復，即告知友人即被告癸○○此事，並教唆被告癸○○教
      唆被告己○○，再由被告己○○轉教唆丙○○，對告訴人
      為傷害及妨害自由之行為。因認被告癸○○亦涉有刑法第
      277 條第1 項傷害罪及第302 條第1 項、第3 項以其他非
      法方法，剝奪人之行動自由未遂罪之教唆犯。
    二按犯罪事實應依證據認定之，無證據不得認定犯罪事實。
      又不能證明被告犯罪者，應諭知無罪之判決，刑事訴訟法
      第154 條第2 項、第301 條第1 項分別定有明文。次按認
      定不利於被告之事實，須依積極證據，苟積極證據不足為
      不利於被告事實之認定時，即應為有利於被告之認定。再
      事實之認定應憑證據，如未能發現相當證據，或證據不足
      以證明，自不能以推測或擬制之方法，以為裁判基礎；另
      認定犯罪事實所憑之證據，雖不以直接證據為限，間接證
      據亦包括在內，然無論直接或間接證據，其為訴訟上之證
      明，須於通常一般之人均不致於有所懷疑，而得確信其為
      真實之程度者，始得據之為有罪之認定，倘其證明尚未達
      到此一程度，而有合理性懷疑之存在時，即無從為有罪之
      認定（最高法院30年上字第816 號、30年上字第1831號、
      40年臺上字第86號及76年臺上字第4986號判例參照）。又
      刑事訴訟法第161 條已於91年2月8 日修正公布，其第1項
      規定：檢察官就被告犯罪事實，應負舉證責任，並指出證
      明之方法。因此，檢察官對於起訴之犯罪事實，應負提出
      證據及說服之實質舉證責任。倘其所提出之證據，不足為
      被告有罪之積極證明，或其指出證明之方法，無從說服法
      院以形成被告有罪之心證，基於無罪推定之原則，自應為
      被告無罪判決之諭知（最高法院92年臺上字第128 號判例
      參照）。
    三檢察官提出之證據：
      (一)告訴人於警詢及偵查中指稱：打我的人說叫我去己○○
        的上好洗車場找他談，己○○有表示係受癸○○的委託
        等語。
      (二)被告癸○○於偵查中陳稱：我看過丙○○，在己○○那
        裡有一起泡過茶，丙○○在己○○的洗車場洗車等語。
      (三)被告甲○○於偵查中陳稱：我見過己○○，但不熟，只
        知道他是店裡的客人，沒有深交，我有透過1 個大哥得
        知己○○的電話後，... ，我叫己○○不要來接我，是
        癸○○叫己○○來接我的，我和癸○○不是很熟，我請
        癸○○幫忙我解決此事，事情發生後，己○○接受癸○○的委託來接我下班，但接送不到2 天，丁○○又來糾
        纏我，癸○○、己○○很清楚我和丁○○之間的事等語
        。
      (四)被告甲○○於92年4 月9 日下午5 時32分26秒，有打電
        話給癸○○，通話時間長達186 秒；被告癸○○與己○○之通聯紀錄，2 人之通話均集中於92年4 月8 日20時
        37分33秒（通話時間146 秒）、同年月8 日23時31分58
        秒（通話時間132 秒）、同年月9 日19時15分19秒（通
　　　  話時間25秒），時間分別是丁○○對被告甲○○剝奪行
　　　  動自由及丁○○被毆之時間。
      (五)證人戊○○及徐崇浩於94年10月26日偵查中之證述。
    四訊據被告癸○○堅決否認涉有何教唆傷害及妨害自由之犯
      行，辯稱：有聽甲○○說告訴人都對他控制，但並不認識
      告訴人，跟告訴人並無恩怨，本身反對暴力，不會打人，
      也沒有教唆誰去打告訴人，也沒有請己○○去接甲○○下
      班等語。其選任辯護人則辯稱：被告癸○○到底有無受甲○○教唆，再去教唆己○○，己○○再轉教唆丙○○去對
      丁○○傷害、妨害自由犯行，並沒有直接證據證明，檢察
      官也沒有舉出直接的人證、物證、書證，雖然有引用許多
      證據推論，但就此推論認為沒有辦法達到超越合理懷疑的
      程度。因為若真的是丙○○去打丁○○，丙○○去打丁○○未必是接受他人教唆才去做，事實上有很多可能性，從
      此角度來看，檢察官推論沒有達到超越合理懷疑的程度。
      又關於丁○○之指述，有很多是他刻意捏造，所以丁○○
      筆錄不足採信。關於通聯紀錄部分，就丙○○部分，若真
      的是被告癸○○去教唆，很清楚的應該至少有與丙○○電
      話通聯跡象，事實上並沒有發現。另關於戊○○的證述內
      容，若屬實，至多也只能證明甲○○曾經告訴他說癸○○
      有要他出來負道義上責任，事實上，癸○○是否有作這個
      事情，癸○○否認，甲○○也否認癸○○有說這句話，就
      算戊○○說有，也只能證明癸○○說要負道義責任，但也
      不能以此直接認定癸○○有教唆傷害、妨害自由之事實，
      且戊○○及徐崇浩於案件起訴後，在偵查中之證述並無證
      據能力，因為起訴後，證據調查程序應由法院進行等語。
    五按依刑事訴訟法第159 條之1 第1 項之立法說明：被告以
      外之人（含共同被告、共犯、被害人、證人等）於法官面
      前所為之陳述（含書面及言詞），因其陳述係在法官面前
      為之，故不問係其他案件之準備程序、審判期日或民事事
      件或其他訴訟程序之陳述，均係在任意陳述之信用性已受
      確定保障之情況下所為，因此該等陳述應得作為證據。可
      知被告以外之人於他案審判中向法官所為之陳述一概具有
      證據能力，而檢察官與法官同為司法官署，衡諸實務運作
      ，檢察官實施刑事偵查程序，亦能恪遵法定程序之要求，
      不致有違法取證之情事，自不宜限定被告以外之人於本案
      偵查中向檢察官所為陳述，始有證據能力。再者，自文義
      解釋而言，刑事訴訟法第159 條之1 第2 項係規定「被告
      以外之人於偵查中向檢察官所為之陳述，除顯有不可信之
      情況者外，得為證據。」其亦未將「偵查中」限定為「本
      案偵查中」。從而，不論被告以外之人係於本案偵查中抑
      係於另案偵查中向檢察官所為陳述，除顯有不可信之情形
      外，均應具有證據能力（臺灣高等法院92年8 月1 日新制
      法律座談會研討結果參照）。是證人戊○○於94年10月26
      日偵查中之證述雖係於案件起訴後，檢察官所為之任意偵
      查，依上開說明，仍具有證據能力，先予敘明。至證人徐
      崇浩於94年10月26日偵查中之證述因係聽聞自證人戊○○
      之處，並非親自由被告甲○○或癸○○之處聽聞，故應認
      為係傳聞證據，無證據能力。
    六經查：
      (一)告訴人雖曾指訴被告己○○有表示係受被告癸○○之委
        託等情，然此既為被告己○○所否認，復無其他證據可
        佐，則告訴人此1 指訴，尚難遽信為真。
      (二)被告癸○○與被告己○○本即相識，平時互有往來，此
        為被告癸○○及己○○所不否認，且以其2 人已相識多
        年，對於彼此所從事之行業亦應有所知悉，是被告癸○○於偵查中稱以在被告己○○之洗車場見過丙○○在洗
        車等情，亦屬平常，並無何特別啟人疑竇、不合理之處
        ，亦無法由此遽認被告癸○○與丙○○之間有何交集。
      (三)被告己○○確有前往被告甲○○任職之「小娘娘」接送
        被告甲○○下班之情，已如上所述，然被告甲○○與己○○對於何以會接送被告甲○○下班1 事，所述並不相
        同，亦已如上所述，惟縱依被告甲○○所述，被告己○○係接受被告癸○○之委託接伊下班，原因仍有許多，
        或許單純出於朋友互相關心之情，亦有可能，仍無從僅
        憑被告癸○○曾委託被告己○○接送被告甲○○下班，
        即認被告癸○○有教唆被告己○○轉教唆丙○○等人傷
        害及強押告訴人之犯行。
      (四)被告癸○○所持用之0000000000號行動電話通聯紀錄上
        顯示於92年4 月9 日下午5 時32分26秒，有與被告甲○○互相通話之情形，通話時間長達186 秒；於92年4 月
        8 日晚上8 時37分33秒、92年4 月8 日晚上11時31分58
        秒及92年4 月9 日晚上7 時15分19秒，有與被告己○○
        相互通話之情形，通話時間分別為146 秒、132 秒及25
        秒，此縱與被告甲○○遭告訴人妨害自由及告訴人被毆
        打與強押之時間點上有所巧合，然通聯紀錄僅能證明各
        該人間確有互相通話之情形，至於通話內容為何，尚無
        從自通聯紀錄上得知。是被告癸○○上開時間與被告甲○○及己○○之通話內容是否涉及教唆丙○○等人去毆
        打及強押告訴人之情，仍須佐以其他證據，方能判斷。
      (五)證人戊○○於94年10月26日偵查中證述：「（問：是否
        有從甲○○處得知丙○○繳納易科罰金的事情？）有的
        ，我是聽甲○○陳述，他說年輕被判刑，而癸○○有跟
        他說要負一些道義上責任，他說他沒錢。... 。我只知
        道癸○○要甲○○對打丁○○的人負一點道義上的責任
        」等語。於92年12月6 日本院審理時證述：「（問：你
        有無聽過甲○○跟你說過丙○○繳納易科罰金的事情？
        ）我真的忘記了，我只知道有1 次我們去臺南，他跟我
        去法院，我們在路上有聊天他有跟我說到他好像丙○○
        有被判刑責，癸○○希望甲○○應該要負一些道義責任
        。就這樣。（問：有無問甲○○為何癸○○要他負起道
        義上責任？）我只知道道義責任，但是詳細細節好像沒
        有說到。（問：你是否知道易科罰金的錢是何人出的？
        ）這我真的不知道。（問：你是否知道易科罰金是多少
        錢？）我不知道。但是我跟甲○○聊天後，我跟我先生
        聊天，我先生說1 天多少錢，他知道，但是我不知道。
        然後我先生就跑去跟丁○○說，但是我不在場，因為我
        沒有去。細節因為我們只聊天一下子，沒有直接說這件
        事情。.. 。 （問：癸○○這個名字除了去臺南開庭，
        甲○○跟你提過外，之前你有無聽過他名字？）有，丁○○有跟我們說過。聊天有聊到。（問：去臺南時，甲○○有跟你如何說，癸○○如何要他負責道義責任，他
        如何陳述？）他意思說希望罰金甲○○小姐幫他付。（
        問：你有無問甲○○為何癸○○要他負道義責任？）這
        個我沒有問。（問：甲○○有沒有告訴你癸○○要他如
        何負道義責任？）可能要他幫忙付易科罰金那個」等語
        。參以被告甲○○對於證人戊○○之證詞亦不否認，顯
        有默認之意，是被告癸○○確有要被告甲○○為丙○○
        因毆打及強押告訴人1 案負道義責任之情，應屬事實，
        然仍無從由此遽以推斷被告癸○○有教唆他人對告訴人
        行兇之行為。
      (六)綜上所述，依公訴人提出之證據，尚不足以認定被告癸○○確有教唆被告己○○轉教唆丙○○等人傷害及強押
        告訴人之行為。是被告癸○○與其辯護人所為無罪之答
        辯，應可採信。揆諸首揭法條及判例意旨，自應為被告
        癸○○無罪之諭知。
伍、適用法律依據：
    一刑事訴訟法第299 條第1 項前段、第301條第1項。
    二刑法第29條第1 項、第2 項、第302 條第1 項、第3 項、
      第277 條第1 項、第55條、第41條第1 項前段。
    三罰金罰鍰提高標準條例第1條前段、第2條。
本案經檢察官林禎瑩到庭執行職務。
中　　華　　民　　國　　94　　年　　12　　月　　27　　日
                  刑事第三庭    審判長法  官  劉國賓
                                      法  官  廖國勝
                                      法  官  廖淑華
以上正本證明與原本無異。
如不服本判決，應於判決收受後10日內，向本院提出上訴狀（須
附繕本）。
                                      書記官  張菀純
中　　華　　民　　國　　94　　年　　12　　月　　27　　日
附錄法條：刑法第277 條、第302 條
中華民國刑法第277條
(普通傷害罪)
傷害人之身體或健康者，處 3 年以下有期徒刑、拘役或 1 千元
以下罰金。
犯前項之罪因而致人於死者，處無期徒刑或 7 年以上有期徒刑；
致重傷者，處3 年以上10年以下有期徒刑。
中華民國刑法第302條
(剝奪他人行動自由罪)
私行拘禁或以其他非法方法，剝奪人之行動自由者，處 5 年以下
有期徒刑、拘役或 300 元以下罰金。
因而致人於死者，處無期徒刑或 7 年以上有期徒刑，致重傷者，
處 3 年以上 10 年以下有期徒刑。
第 1 項之未遂犯罰之。
